【裁判字號】    89,易,840
【裁判日期】    890707
【裁判案由】    誣告
【裁判全文】
臺灣桃園地方法院刑事判決                          八十九年度易字第八四號
    公  訴  人  臺灣桃園地方法院檢察署檢察官
    被      告  乙○○
    選任辯護人  丙○○
右列被告因誣告案件，經檢察官提起公訴（八十八年度偵字第一七六七二號），本院
判決如左：
    主      文
乙○○無罪。
    理      由
一、公訴意旨略以：被告乙○○明知戊○○於民國八十七年九月十二日凌晨一時許，
    在高雄市霖園飯店十三樓與其同宿時，並未持有裝有汽油之保特瓶乙只，脅迫其
    簽發面額新台幣（下同）二百萬元之本票，竟意圖使其受刑事處分，具狀向台灣
    桃園地方法院檢察署有偵查犯罪職權之檢察官提出戊○○涉嫌強盜等告訴，嗣經
    本署檢察官以八十七年度偵字第一八二四三號為不起訴處分確定，因認被告涉有
    刑法第一百六十九條第一項、第二項之誣告罪嫌云云。
二、按犯罪事實應依證據認定之，無證據不得推定其犯罪事實，又不能證明被告犯罪
    者，應諭知無罪之判決，刑事訴訟法第一百五十四條、第三百零一條第一項分別
    定有明文。訊據被告乙○○，堅詞否認前開犯行，辯稱其確於右述時、地，在告
    訴人戊○○手持盛裝「汽油」之保特瓶一只及可摺疊式小尖刀一支之脅迫下，簽
    發票號ＴＳ一一三七七七號、面額為新台幣（下同）二百萬元之本票一紙，至其
    於另案即戊○○涉嫌強盜案件之偵查中所提出之保特瓶一只，僅係應警方之要求
    ，提供與戊○○當日所持用者相類似之保特瓶俾便辦案之參考，並非以之混充為
    實際之證物等語。
三、經查，證人即承辦戊○○涉嫌強盜案件之警員甲○○於本院調查時結證稱：（被
    告乙○○提出告訴時有攜證物？）沒有：：：（八十七年度偵字第一八二四三號
    卷第十五頁保特瓶照片如何來的？）是檢方退件，我們請乙○○補呈證物：：：
    （乙○○當初有說此即為黃女在房間內用之保特瓶？）不是，乙○○說是類似的
    保持瓶，不是指黃女當時就是用此瓶等語（見本院八十九年五月二十六日訊問筆
    錄），核與被告此部分辯解相符，堪信被告此部分所辯屬實，職是，既僅係應警
    方之要求提供與戊○○當日所持用者相類似之保特瓶俾便辦案之參考，並非即以
    之混充偽稱為實際持用之物，從而自難指被告有使用偽造證據之情事。次查，前
    揭強盜案件偵查中，被告於八十七年二月十二日所繪製告訴人持用之摺疊式小尖
    刀之形狀及陳明刀柄為紅色之情（見八十七年度偵字第一八二四三號卷第二六頁
    ），核與嗣其八十九年五月十二日本件本院調查時所繪製、描述之各節相符，是
    以倘非被告果曾經歷受告訴人持刀脅迫之事實因而記憶深刻，歷歷在目，若純係
    憑空杜捏，於時隔二年又三月之久，其前後兩次所繪製之刀器形狀及刀柄顏色又
    豈能如此絲毫不差？又查，被告所簽發本票之發票日係載為「八十七年九月十五
    日」而非實際簽發日「八十七年九月十二日」，至其本人之身分證字號故意錯載
    為「Ｚ000000000號」，且將其妻「丁○○」併列為共同發票人，此有
    該紙本票影本一紙附於八十七年度偵字第一八二四三號卷可稽（見該卷第四五頁
    ）。查被告與告訴人間曾過從甚密，關係非比尋常，因之，縱令被告有意簽寫本
    票充為與告訴人分手之補償，依理，其自當私下設法籌錢處理以支付票款並對其
    妻秘而不宣，竭慮盡智隱之暪之猶恐未及，更遑論將妻「丁○○」列為共同發票
    人，如此豈非坐令告訴人得有向游女取償之機而自曝姦情？職是，若非被告實係
    迫於外在壓力，別無選擇之餘，乃將其妻之名於發票人欄內併列，否則焉為如此
    愚蠢之下策？再參諸證人即當時與被告同行前往高雄之友人己○○、庚○○、辛
    ○○等於本院調查時均到庭結證稱九月十二日早上在告訴人離開餐廳後，有聽見
    被告說前一天晚上很恐怖等語（見本院八十九年五月二十六日訊問筆錄），衡情
    ，倘非被告與告訴人相處一夜期間，曾遭逢事端令其不勝顫慄，事過境遷之後，
    驚悸之情猶未平復，若僅係情人間私幽並共赴巫山雲雨，被告又怎會向其友人發
    此喟歎？復佐以被告於八十七年十月二十一日收受本票執行之裁定後，旋於同年
    月二十三日向警方對告訴人提出強盜告訴之情，此經本院調借本院八十七年度票
    字第六九三四號「本票裁定」民事聲請事件卷宗暨前揭八十七年度偵字第一八二
    四三號卷全卷無訛，因之，倘被告非係被迫而為自願簽發本票，於甫收受本票裁
    定之後，又豈會隨之汲汲於向警方提出告訴？是以綜據上陳各情，足徵被告於前
    案告訴指稱戊○○涉嫌持用刀器及盛裝汽油之保特瓶迫令其簽寫本票等情，要非
    妄言子虛，從而即未能謂被告有捏構事實以橫誣告訴人戊○○之情事。至告訴人
    要求被告簽發本票時，曾二次外出借用及返還印泥，每次費時約十分鐘，被告並
    未利用此期間報警或求援等情，固據被告承明在卷，第查，被告曾任地方議會議
    員且為執業建築師，具有一定身分及社會地位，是以其與告訴人間之婚外情緣及
    因此所生之紛爭一旦曝光並進而成為輿論媒體批露注目之焦點，於其名譽及家庭
    難免招損，況如前述，該紙本票之發票日及發票人身分證字號之記載均屬有誤，
    被告於本院調查時且陳明簽寫本票之際，係自忖如此終將導至本票無效等語，其
    想法雖屬幼稚無知之結果，惟其既因不諳法律而誤認本票無效，則被告為顧及名
    譽並深恐太太知情之情況下，既已出於誤解而自信告訴人無法持本票取償，本身
    並無損害，職是，即便係被迫簽發本票，惟仍一心私了，並未通知櫃檯服務生報
    警或親自報警，以免遭外界大肆張揚，蔚為週知之事，其心理當可理解，是以自
    未能但憑被告有機惟未報警之情，即遽謂其簽發本票係出於自願。公訴人執此指
    稱被告並非遭致告訴人之強迫開立本票云云，洵非的論，尚非可取。綜述，本件
    並無積極證據可證明被告有如公訴人所指犯行，依首揭法條說明，自屬不能證明
    被告犯罪而應為無罪之諭知。
據上論斷，應依刑事訴訟法第三百零一條第一項，判決如主文。
本案經檢察官張尹敏到庭執行職務。
中      華      民      國    八十九    年      七      月      七      日
                              臺灣桃園地方法院刑事第三庭
                                  法  官  蔡  榮  澤
右正本證明與原本無異。
如不服本判決，應於判決送達後十日內向本院提出上訴狀( 應附繕本 )，上訴於
臺灣高等法院。
                                    書記官   劉德壽
中        華        民        國   八十九   年   七   月    三十一    日


司法院資訊處製作；財團法人民間司法改革基金會備份。
